臺灣臺北地方法院民事判決
111年度婚字第71號
原      告  乙○○  

訴訟代理人  羅敏嘉律師
訴訟代理人  張本皓律師
被      告  甲○○  
上列當事人間請求離婚等事件，於民國111年7月18日言詞辯論終
結，本院判決如下：
    主      文
准原告與被告離婚。
兩造所生未成年子女丙○○（男、民國000年00月00日生、身分證
統一編號：Z000000000）、丁○○（男、民國000年0月00日生、身
分證統一編號：Z000000000）權利義務之行使、負擔由原告單獨
任之。
訴訟費用由被告負擔。
    事實及理由
甲、程序部分：
壹、按數家事訴訟事件，或家事訴訟事件及家事非訟事件請求之
    基礎事實相牽連者，得向就其中一家事訴訟事件有管轄權之
    少年及家事法院合併請求，不受民事訴訟法第53條及第248
    條規定之限制；法院就前條第1項所定得合併請求之數宗事
    件，應合併審理、合併裁判；家事事件法第41條第1項、第
　　42條第1項前段定有明文。查本件原告起訴請求判決離婚，
    並聲請酌定對於未成年子女權利義務之行使、負擔，係兩造
    因婚姻及親子關係所生之家事紛爭，其請求之基礎事實相牽
    連，與上揭條文規定相符，應予准許，並應合併審理、合併
    裁判。
貳、被告經合法通知，未於言詞辯論期日到場，核無民事訴訟法
    第386 條所列各款情形，依家事事件法第51條準用民事訴訟
    法第385 條第1 項規定，以原告之聲請，由原告一造辯論而
    為判決。
乙、實體部分：
壹、原告方面：
一、聲明：
　㈠准原告與被告離婚。
  ㈡兩造所生未成年子女丙○○（男、民國000年00月00日生、
    身分證統一編號：Z000000000）、丁○○（男、民國000年0月
    00日生、身分證統一編號：Z000000000）權利義務之行使、
    負擔由原告單獨任之。
二、陳述：
　㈠兩造於民國102年7月26日結婚，育有未成年子女丙○○、丁
　　○○，兩造婚後與被告之母共同居住於臺北市○○區○○路000巷0
    0號（下稱○○區○○路住處），詎被告於105、106年間無故離
    家，迄今將近5年棄原告母子3人於不顧，不僅未盡同居義務
    ，亦未支付家庭生活費用、未成年子女扶養費，被告顯係遺
    棄原告在繼續狀態中，且為可歸責之一方。被告離家期間應
    有與被告之母聯絡，但沒有跟原告聯絡，嗣原告於111年1月
    間與未成年子女搬離○○區○○路住處。事後原告得知被告去大
    陸回臺灣後與被告之母同住○○區○○路住處。自被告105、106
    年離家後，兩造已無任何夫妻間之實質互動，堪認兩造間誠
    摯相愛之基礎已因可歸責於被告之事由而消磨殆盡，客觀上
    難以期待兩造繼續經營和諧之婚姻生活，且兩造於111年4月
    18日已簽好離婚協議書協議離婚，但被告一直拖延迄今未配
    合辦理離婚登記，兩造感情嚴重破裂婚姻破綻已無回復希望
    ，原依民法第1052條第1項第5款、第2項規定訴請離婚，並
    請擇一判決。
  ㈡兩造所生未成年子女丙○○、丁○○，向來均由原告獨力照
　　顧扶養，被告自5年前離家迄今，對丙○○、丁○○不聞不問，
    是依「幼年原則」、「維持現狀原則與主要照顧者原則」觀
    之，未成年子女丙○○、丁○○之權利義務應由原告行使負擔，
    始符合未成年子女之最佳利益。
貳、被告方面：被告經合法通知未於言詞辯論期日到場，亦未提
　　出書狀作何聲明或陳述。
參、本院之判斷：
一、本件應准原告與被告離婚：
　㈠按有民法第1052條第1項以外之重大事由，難以維持婚姻者
　　，夫妻之一方得請求離婚，但其事由應由夫妻之一方負責者
    ，僅他方得請求離婚，民法第1052條第2項定有明文。是對
    於家庭生活之美滿幸福，有妨礙之情形，即得認其與此之所
    謂難以維持婚姻之重大事由相當（最高法院79年度台上字第
    1040號判決參照）。至於是否有難以維持婚姻之重大事由，
    判斷標準為婚姻是否已生破綻而無回復之希望，此不可由原
    告已喪失維持婚姻意欲之主觀面加以認定，而應依客觀的標
    準，即難以維持婚姻之事實，是否已達於倘處於同一境況，
    任何人均將喪失維持婚姻希望之程度以決之（最高法院87年
    度台上字第1304號判決參照）。
　㈡查原告主張之事實，業據提出戶籍謄本、兩造簽立之離婚協
　　議書影本為佐（見本院卷第17、99-101頁），又被告於110
    年7月18日出境，於110年11月11日入境，亦經本院調取被告
    之入出境紀錄在卷可參（見本院卷第103、129頁）；而被告
    已於相當時期受合法通知，於言詞辯論期日不到場，亦未提
    出書狀作何聲明或陳述，依家事事件法第10條第2項前段準
    用民事訴訟法第280條第3項前段再準用同法條第1項規定，
    視同被告自認原告主張之前開事實為真實。
　㈢本院審酌兩造結婚後，被告於105年、106年間離家，迄本件
　　起訴時已5年餘，兩造無共同生活之事實，被告離家期間雖
    有與其母聯絡，卻無與原告互動聯繫，可見兩造間就夫妻關
    係應存之基本生活與相互照顧扶持、誠摯相愛之對待義務，
    早已名存實亡，兩造婚姻已生嚴重破綻，並已達於任何人處
    於同一情境，均將喪失繼續維持婚姻意願之程度，堪認確有
    難以維持婚姻之重大事由存在，且被告應屬可歸責性較大之
    一方。又兩造已簽署離婚協議書，足徵兩造均無維持婚姻之
    意願，原告據此主張兩造婚姻已有難以維持之重大事由，依
    民法第1052條第2 項規定訴請裁判離婚，洵屬有據，應予准
    許。
二、兩造所生未成年子女丙○○、丁○○權利義務之行使、負擔
　　應由原告單獨任之：
　㈠按夫妻離婚者，對於未成年子女權利義務之行使或負擔，依
　　協議由一方或雙方共同任之，未為協議或協議不成者，法院
    得依夫妻之一方、主管機關、社會福利機構或其他利害關係
    人之請求或依職權酌定之；法院為前條裁判時，應依子女之
    最佳利益，審酌一切情狀，尤應注意下列事項：一、子女之
    年齡、性別、人數及健康情形，二、子女之意願及人格發展
    之需要，三、父母之年齡、職業、品行、健康情形、經濟能
    力及生活狀況，四、父母保護教養子女之意願及態度，五、
    父母子女間或未成年子女與其他共同生活之人間之感情狀況
    ，六、父母之一方是否有妨礙他方對未成年子女權利義務行
    使負擔之行為，七、各族群之傳統習俗、文化及價值觀；前
    項子女最佳利益之審酌，法院除得參考社工人員之訪視報告
    或家事調查官之調查報告外，並得依囑託警察機關、稅捐機
    關、金融機構、學校及其他有關機關、團體或具有相關專業
    知識之適當人士就特定事項調查之結果認定之；民法第1055
    條第1項、第1055條之1定有明文。又法院為審酌子女之最佳
    利益，得徵詢主管機關或社會福利機構之意見、請其進行訪
    視或調查，並提出報告及建議，家事事件法第106條第1 項
    亦有明文。
  ㈡查兩造婚後育有未成年子女丙○○、丁○○，有戶籍謄本可稽。
    本院依職權囑託新北市政府社會局派員訪視原告及未成年子
    女丙○○、丁○○，訪視結果略以：⒈行使親權之意願：原告具
    備照顧未成年子女之之行動力，有單獨行使未成年子女親權
    之意願。⒉經濟能力：原告經濟雖不算富裕，但有提供並滿
    足未成年子女基本需求之經濟能力，還算足以負起照顧未成
    年子女無疑。⒊親子關係：訪視時觀察原告與未成年子女之
    交談與應對自然且無距離感，評估原告與未成年子女之親子
    關係良好。⒋未成年子女之意願：未成年子女表示與被告很
    少相處，並表示最照顧他們的人是原告，評估未成年子女對
    原告依賴程度明顯超過被告，也具備維持與原告同住之意願
    ，原告有意願單獨行使未成年子女們親權，故未成年子女由
    原告單獨行使親權屬合情合理。⒌探視安排：原告不會拒絕
    讓未成年子女與被告探視，僅禁止讓未成年子女與被告過夜
    ，未成年子女則不抗拒和被告相處，評估只要被告有意與未
    成年子女們維繫親情及進行探視，應是不會受到阻擋，故被
    告與未成年子女們之親子關係可否有良善的建立和經營，恐
    將是被告的行動與作為來決定。綜合以上評估，就與原告及
    未成年子女們之訪視，未成年子女權利義務之行使與負擔由
    原告任之，無不妥適之處等語；有社團法人中華民國兒童人
    權協會社工訪視調查報告在卷可參（見本院卷第119-124頁
    ）。
　㈢另經本院囑託映晟社會工作師事務所調查訪視被告，據復：
    被告無法以電話聯繫，經郵寄公文通知請被告來電約訪，已
    逾14日仍未接獲被告聯繫，故無法訪視等情；有映晟社會工
    作師事務所調查訪視工作紀錄摘要表在卷可稽（見本院卷第
    113頁）。
  ㈣本院綜合斟酌兩造未成年子女之意願，及原告具有行使負擔
    親權之意願及能力，經濟及照護環境均相當穩定，並與未成
    年子女間親子關係互動良好，應足以提供未成年子女之成長
    生活環境，又無不適合擔任親權情形；而被告未積極行使親
    權，且經通知未聯繫接受訪視，自無從瞭解其關於行使未成
    年子女親權之意願及能力，並參酌被告過往曾有刑事案件之
    前科紀錄，故本院認為對於兩造所生未成年子女權利義務之
    行使及負擔由原告單獨任之，較符合未成年子女之最佳利益
    。
三、綜上述，原告依民法第1052條第2項規定請求判決離婚，及
    依民法第1055條第1項請求酌定未成年子女權利義務行使負
    擔等語，為有理由，應予准許。
肆、本件事證已臻明確，原告其餘主張陳述及所提之證據，與判
    決結果不生影響，爰不一一另行論述，附此敘明。
伍、依家事事件法第51條、第104條第3項，民事訴訟法第385條
    第1項前段、第78條，判決如主文。 
中　　華　　民　　國　　111 　年　　8　　月　　1  　　日
                  家事法庭    法　官　 蔡寶樺    
以上正本係照原本作成。
如對本判決上訴，須於判決送達後20日內向本院提出上訴狀（應
附繕本）。如委任律師提起上訴者，應一併繳納上訴審裁判費。
中　　華　　民　　國　　111 　年　　8 　　月　　2 　　日
                              書記官　  張妤瑄